臺灣高雄地方法院民事裁定
109年度消債更字第221號
聲  請  人  蔡雅雯  
0000000000000000

代  理  人  楊林澂律師
上列當事人因消費者債務清理事件聲請更生，本院裁定如下：
    主  文
聲請人蔡雅雯自中華民國一百零九年九月八日下午四時起開始更
生程序。
命司法事務官進行本件更生程序。
    理  由
一、聲請意旨略以：伊無力清償債務，曾於民國109年4月27日向
    本院聲請調解債務清償方案，惟調解不成立。又伊未經法院
    裁定開始清算程序或宣告破產，爰聲請更生等語。
二、按債務人不能清償債務或有不能清償之虞者，得依本條例所
    定更生或清算程序，清理其債務。債務人無擔保或無優先權
    之本金及利息債務總額未逾新臺幣（下同）12,000,000元者
    ，於法院裁定開始清算程序或宣告破產前，得向法院聲請更
    生。法院開始更生程序之裁定，應載明其年、月、日、時，
    並即時發生效力。法院裁定開始更生或清算程序後，得命司
    法事務官進行更生或清算程序，必要時得選任律師、會計師
    或其他適當之自然人或法人一人為監督人或管理人。消費者
    債務清理條例（下稱消債條例）第3條、第42條第1項、第45
    條第1項及第16條第1項分別定有明文。
三、經查：
  ㈠聲請人前於109年4月27日向本院聲請調解債務清償方案，經
    本院109年度司消債調字第237號受理，於同年5月26日調解
    不成立，聲請人並於同日以言詞聲請更生等情，業經本院調
    閱上開調解卷宗核閱無訛，並有調解程序筆錄可參（見司消
    債調卷第60頁），是以依消費者債務清理條例施行細則第44
    條之3規定，聲請人於前置調解不成立後聲請更生，應屬合
    法。
  ㈡次查，聲請人於107年及108年度申報所得各為79,330元（台
    灣高爾特電子股份有限公司薪資所得）、0元，名下無財產
    ，勞工保險於107年4月2日自台灣高爾特電子股份有限公司
    退保，另有南山人壽3張保單解約金共38,146元，其中1張保
    單曾於108年8月領取事故理賠金2,390元，至三商美邦人壽
    現有2張保單均無解約金，另1張保單已於106年3月變更要保
    人為長女李○憶。又聲請人於106年11月20日至107年3月30日
    於台灣高爾特電子股份有限公司擔任會計管理師，自陳因遭
    扣薪乃離職，現無業，生活所需由配偶李曜成給付生活費平
    均每月5,333元及妹妹蔡潔茜資助平均每月10,721元，父親
    蔡恒宗則不定時資助，而據台灣高爾特電子公司函覆之員工
    薪資總表所載聲請人107年1月至3月之每月應領金額各為28,
    000元、28,000元、29,000元，並領取年終獎金3,373元，未
    領取社會局補助等情，有財產及收入狀況說明書（司消債調
    卷第5頁）、債權人清冊（司消債調卷第6至7頁）、財團法
    人金融聯合徵信中心前置協商專用債權人清冊（司消債調卷
    第9至10頁）、財政部高雄國稅局107年及108年度綜合所得
    稅各類所得資料清單及總歸戶財產查詢清單（司消債調卷第
    11至13頁、本案卷第36頁）、收入切結書（司消債調卷第14
    頁）、勞工保險被保險人投保資料表（司消債調卷第15頁）
    、高雄市政府社會局社會福利資訊料查詢表（本案卷第20至
    22頁）、三商美邦人壽保險股份有限公司函覆員工薪資總表
    、年終獎金薪資單及員工辭職申請書（本案卷第26至28頁）
    、信用報告（本案卷第34頁）、戶籍謄本（本案卷第35頁）
    、存摺（本案卷第37至43頁）、妹妹蔡潔茜及配偶資助明細
    （本案卷第44頁）、商業保險投保資料查詢結果表（本案卷
    第49頁）、南山人壽保險股份有限公司函（本案卷第64至66
    頁）在卷可參。故本院審酌上情，認為核算聲請人目前償債
    能力之基礎以每月受資助合計16,059元（計算式：5,338＋10
    ,721＝16,059）為基準。
  ㈢關於聲請人個人日常必要支出部分，按債務人必要生活費用
    ，以最近1年衛生福利部或直轄市政府所公告當地區每人每
    月最低生活費1.2倍定之，消債條例第64條之2第1項定有明
    文。查衛福部社會司所公告109年度高雄市最低生活費為13,
    099元，其1.2倍為15,719元，又該最低生活費用之標準，係
    照當地最近1年平均每人消費支出60％訂定，依其基準之家庭
    收支調查報告調查表格式所示有關經常性支出之調查項目，
    包括利息支出、食品、衣著、房租及水費、電費、醫療保健
    、交通、娛樂、教育等，已涵蓋聲請人所陳報之支出項目；
    因聲請人於調解程序陳稱與子女住在娘家，目前無業即無負
    擔房屋費用等語（見司消債調卷第61頁反面），故於計算聲
    請人個人每月必要生活費時，即應自前開已包括聲請人居住
    費用在內，扣除相當於房租支出所佔比例約24.36%，避免重
    複計列費用，則扣除居住費用後，聲請人每月必要生活費為
    11,890元【計算式：15,719－（15,719×24.36%）＝11,890】
    。聲請人陳稱個人每月生活平均支出為8,800元（見司消債
    調卷第61頁反面），低於本院計算之基準，尚屬合理。
  ㈣至扶養費支出部分，聲請人主張扶養2名未成年子女，每月扶
    養費共5,000元，不足部分由聲請人父母代為負擔（司消債
    調卷第5頁反面）。經查，聲請人與配偶李曜成育有之長女
    李○憶係100年8月生、次女李○春係103年4月生，2名子女於1
    07年及108年度申報所得均為0元、名下均無財產、均無領取
    社會局補助等情，有戶籍謄本、所得資料及財產查詢清單、
    存摺、高雄市政府社會局社會福利資訊料查詢表在卷可憑（
    見本案卷第17至19頁、第23至25頁、第35頁、第51至57頁）
    。扶養費用數額部分，按受扶養者之必要生活費用，準用第
    1項規定計算基準數額，並依債務人依法應負擔扶養義務之
    比例認定之，消債條例第64條之2第2項亦有明定。本院考量
    聲請人與子女同住娘家，無房屋費用支出，是應自其等必要
    生活費用中扣除相當於房租支出所佔比例（109年度高雄市
    每人每月不含房屋支出之必要生活費11,890元），由聲請人
    與配偶共同分擔後，聲請人負擔2名子女每月之扶養費即應
    以11,890元（計算式：11,890×2÷2＝11,890）為度，而聲請
    人主張每月支出子女扶養費共5,000元，低於本院計算之基
    準，係屬合理。
  ㈤綜上所述，以聲請人現每月收入16,059元為其償債能力基準
    ，扣除個人必要生活費8,800元及子女扶養費5,000元後，餘
    2,259元，而聲請人目前負債總額為3,445,136元（參司消債
    調卷第29頁以下，包含：台北富邦銀行、國泰世華銀行、匯
    豐銀行、永豐銀行、玉山銀行、中國信託銀行、台新資產公
    司、萬榮行銷公司、良京實業公司），扣除南山人壽保險解
    約金38,146元，以聲請人自陳每月可還款2,500元（本案卷
    第62頁）計算，需約113年【計算式：（3,445,136－38,146
    ）÷2,500÷12≒113.6】始能清償完畢，應認其已不能清償債
    務。此外，聲請人無擔保或無優先權之債務總額未逾12,000
    ,000元，且無消債條例第6條第3項、第8條或第46條各款所
    定駁回更生聲請之事由存在，則聲請人聲請更生為有理由，
    應予准許，爰命司法事務官進行本件更生程序。
四、依消債條例第11條第1項、第45條第1項，裁定如主文。
中　　華　　民　　國　　109 　年　　9 　　月　　8 　　日
                  民事庭　法　官  　賴寶合
以上正本係照原本作成。
本裁定不得抗告。
中　　華　　民　　國　　109 　年　　9 　　月　　8 　　日
                          書記官    胡美儀